【裁判字號】    97,勞訴,93
【裁判日期】    971224
【裁判案由】    給付資遣費等
【裁判全文】
臺灣臺北地方法院民事判決              97年度勞訴字第93號
原      告  乙○○
訴訟代理人  甲○○
被      告  華藏世界傳播股份有限公司
                      -2
法定代理人  戊○○
訴訟代理人  沈宏裕律師
            丁○○
            丙○○
            己○○
上列當事人間請求給付資遣費事件，本院於民國九十七年十一月
二十六日言詞辯論終結，判決如下：
    主      文
被告應給付原告新台幣柒萬伍仟柒佰參拾玖萬元，及自民國九十
七年四月十五日起至清償日止，按週年利率百分之五計算之利息
。
原告其餘之訴駁回。
訴訟費用由被告負擔十分之九，餘由原告負擔。
本判決第一項得假執行。
    事實及理由
一、原告主張：
（一）其於民國95年9月11日進入訴外人德州生物科技股份有限
      公司（下稱德州生物公司）任職，96年1月25日再至訴外
      人財團法人華藏世界教育基金會（下稱華藏基金會）任職
      ，迄96年9月17日至被告公司任職。被告公司於97年3月24
      日以原告一個月內曠職達六日為由終止系爭勞動契約，但
      原告並無曠職六日之情事，被告上開終止自不合法，原告
      於97年3月25日以被告違反勞動契約或勞工法令，依勞動
      基準法（下稱勞基法）第14條第1項第6款規定終止兩造勞
      動契約，自得依勞基法第14條第4項及第17條規定請求被
      告給付資遣費。
（二）原告離職前六個月之月平均工資為新台幣（下同）35,000
      元，原告自德州生物公司至華藏基金會再至被告公司任職
      ，因其等均為關係企業，均承諾將原告工作年資併計，原
      告自得請求被告給付自95年9月11日起至97年3月23日止工
      作年資之資遣費計55,417元。又被告尚未給付原告97年3
      月1日起至同月23日之工資計25,968元（每月薪資35,000
      ×23/31＝25967.74，小數點以下四捨五入）。此外，被
      告提出之一般出缺勤管理辦法，並未揭示及報備，不生拘
      束原告之效力。另原告於96年12月28日所簽立之試用期間
      契約，係遭被告脅迫所簽立，爰依民法第92條及第93條規
      定撤銷等情。
（三）爰聲明求為命被告給付原告81,385元（資遣費55,417＋工
      資27,097），及自起訴狀繕本送達翌日起至清償日止，按
      週年利率百分之五計算之利息。
二、被告則以：
（一）原告於97年3月無正當理由未至被告公司工作，且未依規
      定請主管核准簽卡，此日數累計已達六日，原告擅自在其
      打卡單上記載上下班時間，違反被告公司一般出缺勤管理
      辦法第1條及第6條規定，原告復唆使其他員工為其偷取打
      卡單，致被告公司不能正確核對原告出勤紀錄，原告行為
      該當勞基法第12條第1項第4款規定之違反勞動契約或工作
      規則且情節重大及同條第1項第6款規定之無正當理由一個
      月內曠工達六日，被告遂於97年3月24日終止系爭勞動契
      約，自無給付資遣費與原告之義務。
（二）原告於96年9月17日受僱被告公司，並於96年12月28日簽
      立員工試用期契約，試用期間自96年12月12日起至97年3
      月12日止，試用期滿再延長一個月，即自97年3月18日起
      至97年4月18日止，故原告為定期契約工並非被告公司正
      職員工，被告仍無給付原告資遣費之義務。又縱認被告應
      給付原告資遣費，但被告與訴外人德州生物公司及華藏基
      金會並非關係企業，原告不得將其在德州生物公司及華藏
      基金會之工作年資併入計算，原告96年9月17日始至被告
      公司任職，迄其97年3月間自被告公司離職，尚未滿一年
      ，不得請領資遣費。
（三）原告每月薪資35,000元，但其97年3月份之實際工作日數
      僅18日（勞動契約於3月24日終止24-曠職6=18），故被告
      應給付原告之工資僅20,322元（月薪35,000×18/31＝
      20,322）等語，資為抗辯。而聲明求為原告之訴駁回。
三、原告主張其於95年9月11日任職德州生物公司，迄96年1 月
    25日至華藏基金會任職，迄96年9月17日再至被告公司任職
    。被告公司於97年3月24日以原告一個月內曠職達六日為由
    終止系爭勞動契約，原告於97 年3月25日以被告違反勞動契
    約或勞工法令為終止契約之表示。原告每月工資35,000元，
    離職前六個月之月平均工資為35,000元，被告尚未給付原告
    97年3月份工資之事實，有勞工保險卡為證（見本院97年度
    北勞調字第41號卷第7頁），並為被告所不爭（見本院卷第
    67頁），信屬實在。至原告主張被告應給付上開資遣費及97
    年3月份未付工資，則為被告所否認，並以上開情詞置辯。
    經查：
（一）勞基法第12條第1項第4款及第6款固分別規定：「勞工有
      違反勞動契約或工作規則情節重大者，或無正當理由繼續
      曠工三日，或一個月內曠工達六日者，雇主得不應預告終
      止契約」，但雇主即被告仍應證明原告有違反勞動契約或
      工作規則且情節重大，或一個月內曠工達六日之情形。查
      經本院勘驗被告提出之打卡單及卷附之原告97年3月份打
      卡單（見本院卷第43頁及第45頁），其未有打卡紀錄僅有
      手寫時間者有3月4日上班「9：30」、3月5日上班「9：30
      」、9月7日上班「9：30」、3月10日上班「9：00」、3月
      14日「19：30」、3月17日上班「9：00」、3月18日上班
      「9：00」及下班「21：00」、9月19日「18：30」、3月
      20日下班「19：00」及3月21日「19：00」，共十一個半
      日，至97年3月20日上班「9：13」之手寫記載，在該日「
      結束」欄下已有「0913」之打卡紀錄，應認被告該日已有
      上班打卡紀錄，僅是打卡位置錯誤而已，並未有被告所述
      一個月內曠工達六日之情況。被告又抗辯原告擅自在其打
      卡單上記載上下班時間，違反被告公司一般出缺勤管理辦
      法第1條及第6條規定云云，惟姑不論被告所稱之一般出缺
      勤管理辦法是否已經公開揭示（勞基法第70條規定參照）
      而對公司勞工生效，但被告已自陳以手寫記載上下班時間
      者需經公司主管簽認，並有其上有以手寫方式記載上下班
      時間之尹珮如打卡單為證（見本院卷第14頁），可見被告
      公司並不禁止其員工將其認為之出缺勤時間記載在打卡單
      上，僅是需呈請主管簽認而已，自難僅以原告在打卡單上
      以手寫記載上下班時間，即認其違反被告公司工作規則或
      勞動契約。被告復抗辯原告請其他員工竊取打卡單，為原
      告所否認，被告對此復不能舉證說明，自無可取。原告既
      無一個月內曠工達六日，及請其他員工竊取打卡單等違反
      被告公司工作規則或勞動契約之情事，被告在不具解僱事
      由之情況下為終止契約之表示，自屬違反法令及勞動契約
      ，原告自得於97年3月25日依勞基法第14條第1項第6款規
      定：「雇主違反勞動契約或勞工法令，致有損害勞工權益
      之虞者」規定，終止系爭勞動契約，並得依勞基法第14條
      第1項第6款及第17條規定，請求被告給付資遣費。
（二）被告雖抗辯原告於96年9月17日受僱被告公司，並於96年
      12月28日簽立員工試用期契約書，試用期間自96年12月12
      日起至97年3月12日止，試用期滿再延長至97年4月18日止
      ，故原告為定期契約工並非被告公司正職人員，被告無給
      付資遣費之義務云云。按我國現行勞基法並未就試用期間
      為規定，但試用期間之目的係為判斷勞工之適格性及能力
      ，具有實驗之意味，試用期間內勞工雖提供勞務但並非契
      約主要目的，最終目的係為雇主保留較大解僱勞工之權利
      ，故勞工與雇主雖有試用期間之約定，但若此約定不能達
      到判斷勞工之適格性及能力之目的者，應認此約定違反一
      般道德觀念而違反善良風俗，依民法第72條規定自屬無效
      。本件原告於96年9月17日即至被告公司任職，則被告自
      斯時起即得依原告工作表現判斷其適格性及能力，決定是
      否繼續僱用原告，但被告竟於96年12月28日始與原告簽立
      試用契約，期間三個月，嗣再自97年3月18日延長至97年4
      月18日（見本院卷第12頁至第13頁之員工試用期契約書）
      ，實難認此試用期間之約定係為判斷勞工之適格性及能力
      ，被告復不能證明此試用期間約定之必要性，應認此約定
      違反善良風俗，依民法第72條其法律行為違反善良風俗，
      自屬無效。又上開試用期間之約定既為無效，自無原告主
      張被脅迫撤銷之問題。再者，勞基法第9條第1項規定：「
      勞動契約，分為定期契約及不定期契約。臨時性、短期性
      、季節性及特定性工作得為定期契約；有繼續性工作應為
      不定期契約」，故勞基法規定之勞動契約以不定期契約為
      原則，定期契約僅限於臨時性、短期性、季節性及特定性
      工作始得為之，所謂臨時性工作，係指無法預期之非繼續
      性工作，其工作時間在六個月以內者；所謂短期性工作，
      係指可預期於六個月內完成之非繼續性工作；季節性工作
      ，係指受季節性原料、材料來源或市場銷售影響之非繼續
      性工作，其工作期間在九個月以內者；特定性工作，係指
      可在特定期間完成之非繼續性工作，其工作期間超過一年
      者，應報請主管機關核備（勞基法施行細則第6條規定參
      照），被告僅以兩造已約定試用期間自96 年12月28日起
      至97年3月12日止，再延長自97年3月18日起至97年4月18
      日止，卻未證明原告之工作屬上開臨時性、短期性、季節
      性或特定性工作，即認原告屬定期契約工，自無可取。
（三）按在同一雇主之事業單位繼續工作，每滿一年發給相當於
      一個月平均工資之資遣費。依前款計算之剩餘月數，或工
      作未滿一年者，以比例計給之。未滿一個月者以一個月計
      ，勞基法第17條定有明文。原告雖自96年9月17日始受僱
      被告公司，但原告之試用期滿考評表記載之到職日為「95
      年9月11日」（見本院卷第13頁），該日期即為原告上開
      受僱德州生物公司之日期，該到職日並非記載原告任職被
      告公司之96年9月17日；再者，被告公司之董事長為戊○
      ○，訴外人謝吉田擔任董事（見本院97年度北勞調字第25
      頁至第27頁之公司變更登記表），德州生物公司之董事長
      則為謝吉田，戊○○擔任董事（見本院卷第70頁至第71頁
      之公司變更登記表），戊○○及謝吉田復分別擔任華藏基
      金會之董事長及董事（見本院卷第72頁之法人登記證書）
      ，且被告公司、德州生物公司及華藏基金會所使用之薪資
      單格式及印製之字樣均相同（見本院卷第77頁至第82頁）
      ，堪認被告公司、德州生物公司及華藏基金會之關係相當
      密切，原告主張被告已承認其在德州生物公司及華藏基金
      會之工作年資，被告計付原告資遣費之工作年資應自95年
      9月11日起算，自屬可取。又原告離職前六個月為3,5000
      元，被告於97年3月25日終止系爭勞動契約，但原告請求
      至97年3月23日工作年資之資遣費，均如前述，原告主張
      被告應給付之資遣費為55,417元（月平均工資35,000×工
      作年資95年9月11日至97年3月23日之基數1又7/12＝
      55,416.666，小數點以下四捨五入），即屬可取。
（四）原告復請求被告給付97年3月1日至3月23日之工資，惟依
      原告上開打卡單記載，原告於97年3月份未有打卡紀錄者
      計十一個半日，相當於五日半，原告復不能證明其有不能
      至被告公司工作之正當理由，則此部分曠工日期原告既未
      依約提供勞務，自不能計付工資（勞基法第2條第3款規定
      參照）。原告每月工資為35,000元，依此計算，被告應給
      付原告97年3月份薪資計19,758元（每月工資35,000×原
      告請求至23日-曠職5.5/3月份總日數31=19,758.0），但
      被告同意給付20,322元，原告主張被告給付97年3月份薪
      資在20,322元範圍內，自屬可取。原告雖主張其為業務人
      員因必須拜訪客戶遂未進公司云云，惟原告亦自陳其未打
      卡部分需在每月月底請主管簽核，核與卷附尹珮如之打卡
      單相符（見本院卷第14頁），惟原告不能證明其上開未打
      卡時間已經主管簽核，或其主管無正當理由拒絕簽核，原
      告主張其97年3月份無曠工情形，尚無可取。
四、綜上所述，原告依勞基法第14條第4項、第17條及勞動契約
    ，請求被告給付75,739元（資遣費55,417＋工資
    20,322=75,739），及自起訴狀繕本送達翌日即97年4月15日
    起至清償日止，按週年利率百分之五計算之法定遲延利息，
    洵屬有據，應予准許。原告請求逾此部分，不應准許，應予
    駁回。
五、兩造其餘主張陳述及所提之證據，經本院審酌後，認均不足
    以影響本判決之結果，均毋庸再予論述，附此敘明。
六、本判決所命給付之金額未逾新台幣50萬元，應依職權宣告假
    執行。
七、據上論結，原告之訴為一部有理由，一部無理由，依民事訴
    訟法第79條、第389條第1項第5款，判決如主文。
中    華    民    國    97    年    12    月    24    日
     臺灣臺北地方法院勞工法庭  法  官   黃書苑
以上正本係照原本作成。
如對本判決上訴，須於判決送達後二十日之不變期間內，向本院
提出上訴狀。
中    華    民    國    97    年    12    月    24    日
                               書記官   蔡月女


司法院資訊處製作；財團法人民間司法改革基金會備份。
